【裁判字號】    95,簡上,368
【裁判日期】    951214
【裁判案由】    偽造文書
【裁判全文】
臺灣臺南地方法院刑事判決             95年度簡上字第368號
上  訴  人  丙○○
即  被  告
上列上訴人因偽造文書案件，不服本院95年度簡字第99號，中華
民國95年8月4日第一審簡易判決（聲請簡易判決處刑案號：94年
度偵字第13524號）提起上訴，本院管轄第二審之合議庭判決如
下：
    主  文
上訴駁回。
丙○○緩刑年。
    事  實
一、丙○○係址設臺南市○區○○里○○路二百四十二巷九弄一
    百四十號一樓「馥毓洋行」負責人，因在商號存立期間，與
    合夥人甲○○發生資金上糾紛，多次向甲○○索取由其保管
    之「馥毓洋行」營利事業登記證（以下簡稱原始營利事業登
    記證），然遭甲○○以雙方尚未清楚會帳為由拒絕，丙○○
    明知該原始營利事業登記證由甲○○保管中並未遺失，竟於
    民國九十四年二月二日，以遺失為由，向臺南市政府提出營
    利事業補發證照申請書，致使臺南市政府承辦公務員誤認該
    紙原始營利事業登記證確已遺失，依其陳述而逕行以上開事
    由予以准許，並重新補發馥毓洋行營利事業登記證（以下簡
    稱新領營利事業登記證）一份予丙○○，足生損害於該管機
    關對商業登記管理之正確性及合夥人甲○○。
二、案經甲○○向臺灣臺南地方法院檢察署檢察官告發後由該署
    檢察官偵查後聲請以簡易判決處刑。
    理  由
一、訊據被告丙○○矢口否認明知原始營利事業登記證仍在告發
    人甲○○持有中而故意向臺南市政府申請遺失補發，並以：
    伊多次以存證信函向甲○○催討原始營利事業登記證，但甲
    ○○以電話告稱無法尋獲上開證件，伊主觀認為確已遺失始
    行提出申請，伊並無使公務登載不實之故意與行為云云置辯
    。然查：
  (一)「馥毓洋行」之原始營利事業登記證，現實上仍在「馥毓洋
    行」之合夥人甲○○持有中乙節，已據證人即告發人甲○○
    迭於原審及本院審理時到庭結證明確，且甲○○於偵查中提
    出之原始營利事業登記證影本，經核與原件相符，足徵該份
    原始營利事業登記證客觀上並未遺失。
  (二)被告於九十四年二月二日，以遺失為由向臺南市政府申請補
    發新領營利事業登記證之客觀事實，亦據被告供承在卷，並
    有臺南市政府九十四年十一月二十一日南市建商字第094009
    83850號函檢附之營利事業補發證照申請書、登報遺失之廣
    告（均影本）在卷可稽，此部分之事實亦無疑義。
  (三)證人甲○○於原審及本院審理時，明白證述未曾以電話或存
    證信函向被告表示原始營利事業登記證業已遺失之事實。
  (四)衡諸常情，被告若確實認為原始營利事業登記證已經遺失，
    其於申請補發之後，斷無再度要求甲○○提出原始營利事業
    登記證之可能。然被告為與甲○○商談解決合夥事業之糾紛
    ，先於九十四年一月二十八日發函要求甲○○提出包括（原
    始）營利事業登記證原本在內等共十項文書資料，復於九十
    四年三月十四日再次發函予甲○○，表示應提出之十項物件
    ，尚缺五項，其中之一即為原始營利事業登記證，復有台北
    北門郵局存證信函第398號、台北古亭郵局存證信函第402號
    、中華郵政股份有限公司台北郵局九十五年七月三十一日北
    營字第0950903155號函附卷可憑。被告既於申請新領營利事
    業登記證之後，再度發函要求甲○○交付原始營利事業登記
    證，其辯稱「因認為原始之營利事業登記證業已遺失而申請
    補發」云云，即難遽信。再者，被告於本院審理時，供承「
    （我在申請遺失補發後之三月間再度要求甲○○交出原始營
    利事業登記證的原因是）避免甲○○以舊的營利事業登記證
    繼續使用，引發不必要的糾紛」等語，顯見被告於九十四年
    三月間第二次以存證信函要求甲○○提出原始營利事業登記
    證時，主觀上仍然認為該紙原始證件尚為甲○○所持有。
  (五)綜上各節，被告以遺失為由申請補發新領營利事業登記證之
    時，主觀上明確知悉原始營利事業登記證係在甲○○保管中
    之事證已臻明確，其犯行洵堪認定。
二、核被告之所為，係犯刑法第二百十四條第使公務員登載不實
    罪。又被告行為後，刑法已於九十四年二月二日修正公布，
    並自九十五年七月一日施行，依修正後刑法第二條第一項規
    定：「行為後法律有變更者，適用行為時之法律。但行為後
    之法律有利於行為人者，適用最有利於行為人之法律」，被
    告犯罪時即修正前刑法第四十一條第一項前段規定：「犯最
    重本刑為五年以下有期徒刑以下之刑之罪，而受六個月以下
    有期徒刑或拘役之宣告，因身體、教育、職業、家庭之關係
    或其他正當事由，執行顯有困難者，得以一元以上三元以下
    折算一日，易科罰金」，再依被告行為時易科罰金之折算標
    準，即修正前罰金罰鍰提高標準條例第二條前段（現已刪除
    ）規定，就其原定數額提高為一百倍折算一日，則被告行為
    時之易科罰金折算標準，應以銀元三百元折算一日，經折算
    為新臺幣後，應以新臺幣九百元折算為一日。惟依修正後刑
    法第四十一條第一項前段規定：「犯最重本刑為五年以下有
    期徒刑以下之刑之罪，而受六個月以下有期徒刑或拘役之宣
    告者，得以新臺幣一千元、二千元或三千元折算一日，易科
    罰金」，比較修正前後之易科罰金折算標準，以九十五年七
    月一日修正公布施行前之規定，較有利於被告，則應依刑法
    第二條第一項前段，適用修正前刑法第四十一條第一項前段
    規定，定其折算標準。
三、原審認被告之犯行明確，而適用刑事訴訟法第四百四十九條
    第一項前段、第四百五十四條第二項，刑法第二條第一項前
    段（漏載前段，但判決理由已敘明應適用該條項前段規定）
    、第二百十四條、修正前刑法第四十一條第一項前段，刑法
    施行法第一條之一第一項、第二項前段、修正（廢止）前罰
    金罰鍰提高標準條例第二條，並審酌被告固無前科，素行良
    善，惟不思以正途解決與甲○○間之債務問題，反利用公務
    員取得系爭證件，損及公務機關對核發營利事業登記證之正
    確性及甲○○，犯後矢口否認犯行，毫無悔意等一切情狀，
    量處有期徒刑五月，併諭知如易科罰金，以（銀元）三百元
    （即新臺幣九百元）折算一日，認事用法俱無不合，量刑亦
    稱妥適，被告上訴意旨否認犯罪，為無理由，應予駁回。末
    查被告前未曾受有期徒刑以上刑之宣告（被告前於八十四年
    間，雖曾因侵占案件經判處有期徒刑八月，緩刑三年確定，
    然因緩刑期滿未經撤銷，依刑法第七十六條之規定，其刑之
    宣告已失其效力），有臺灣高等法院被告全國前案紀錄表及
    法務部刑案資料查註紀錄表在卷足憑，其雖否認犯罪，但告
    發人甲○○於本院審理時已陳明希望法院從輕量刑予被告自
    新機會之意旨，本院認被告經此刑之宣告後，應知警惕而無
    再犯之虞，因認暫不執行其刑為適當，併予宣告緩刑三年，
    用啟自新。
四、再按犯罪在新法（即修正施行後刑法）施行前，新法施行後
    緩刑之宣告，應適用新法第七十四條之規定，最高法院九十
    五年度第八次刑事庭會議決議可資參照，故本件應依修正後
    之刑法第七十四條第一項第一款諭知緩刑，附此敘明。
據上論斷，應依刑事訴訟法第四百五十五條之一第一項、第三項
、第三百六十八條、第三百七十三條，刑法第七十四條第一項第
一款，判決如主文。
本案經檢察官乙○○到庭執行職務
中    華    民    國    95    年    12    月    14    日
                  刑事第四庭    審判長法  官  陳欽賢
                                      法  官  陳賢德
                                      法  官  林臻嫺
以上正本證明與原本無異。
本件不得上訴。
                                      書記官  許悉愛
中    華    民    國    95    年    12    月    15    日
附錄本案論罪科刑法條全文：
刑法第214條：
明知為不實之事項，而使公務員登載於職務上所掌之公文書，足
以生損害於公眾或他人者，處3年以下有期徒刑、拘役或5百元以
下罰金。


司法院資訊處製作；財團法人民間司法改革基金會備份。
